臺灣臺中地方法院刑事判決　　　　　　　95年度訴字第3910號
公　訴　人　臺灣臺中地方法院檢察署檢察官
被　　　告　戊○○
　　　　　　　　　　　之3（
選任辯護人　楊振裕律師
被　　　告　丙○○
選任辯護人　黃文皇律師
被　　　告　乙○○
選任辯護人　張啟富律師
上列被告因強盜等案件，經檢察官提起公訴（95年度偵字第1893
3號），本院判決如下：
    主    文
戊○○所犯如附表三所示之罪，均累犯，各處如附表三所示之刑
，應執行有期徒刑拾捌年。
丙○○所犯如附表四所示之罪，各處如附表四所示之刑，應執行
有期徒刑拾陸年。
乙○○所犯如附表五所示之罪，各處如附表五所示之刑，應執行
有期徒刑柒年陸月。
    犯罪事實
一、戊○○前於民國90年間，因偽造文書案件，經本院於91年1
    月22日，以90年度訴字第2726號判決判處有期徒刑6月確定
    ，甫於91年3月11日易科罰金執行完畢。詎戊○○猶不知悔
    改，自乙○○處得知建商己○○經濟優渥、出手闊綽後，因
    缺錢花用，遂夥同乙○○、友人丙○○及真實姓名年籍不詳
    綽號「小四」之成年男子3人，結夥3人以上，事前規劃強盜
    及恐嚇取財計畫，並共同基於意圖為自己不法所有之犯意聯
    絡，於95年7月25日晚間，由乙○○假借詢問購屋事宜，邀
    約己○○在臺中市○區○○路與旱溪東路一段路口見面，再
    由乙○○駕駛其所有車號3567-NS號之自小客車，搭載己○○共同前往太原路路邊洗車廠內小吃部用餐，藉己○○先行
    下車點餐之際，以手機聯絡戊○○，告知已與己○○會合之
    事。兩人回程途中，戊○○即駕車搭載丙○○及「小四」2
    人，於95年7月26日凌晨2時，在旱溪東路1段467號對向馬路
    ，強行以車擋住乙○○駕駛之車輛後，由乙○○配合打開車
    控鎖，戊○○持疑似真槍之物（未扣案）抵住己○○腹部命
    其下車，再由戊○○、丙○○、小四3人共同強拉回其等搭
    乘之上開自小客車，以黑色頭罩罩住頭並以膠帶蓋住眼睛後
    ，至使不能抗拒，一路挾持己○○至地址不詳之1建築物內
    ，而限制己○○之行動自由。嗣戊○○、丙○○及「小四」
    在屋內強行命己○○脫光衣服至全裸後任其等拍攝裸照，繼
    而共同徒手毆打己○○，肇致己○○受有2根肋骨閉鎖性骨
    折、創傷性血胸、頭部損傷等傷害，其間並以橡皮筋彈其生
    殖器，命其自慰並於1小時內射精等行無義務之事，再以疑
    似真槍之物抵住己○○頭部，並搜刮其財物，而以此強暴、
    脅迫之方式，至使己○○不能抗拒，強取己○○所有之現金
    新臺幣（下同）5,000元得手，並命其簽發面額350萬元本票
    2張、300萬元本票1張由渠等收執。繼而出言恐嚇己○○：
    「本票地址如果與你家地址不符，就要帶你去山上活埋」、
    「如果報警或錢沒有處理，就要殺你全家大小」、「95年7
    月26日下午6時以前要交付200萬元，沒有照做就要公布相片
    」等語，而以加害生命、身體、名譽之事恐嚇己○○命其交
    付財物以致心生畏懼，迄至95年7月26日下午3時30分許，戊○○等人始將己○○載至臺中縣潭子鄉○巷道內釋放後離去
    。戊○○等4人復共同承前意圖為自己不法所有之犯意聯絡
    ，由「小四」於95年7月26日至同年8月17日期間內，接續多
    次以門號0000-000000之行動電話，撥打己○○0000-000000
    之電話，恐嚇己○○若不交付200萬元，就要將其裸照流傳
    予己○○之鄰居觀看，如果不處理就要拿本票來找己○○的
    兒子、對其子女不利等語，接續以加害生命、身體、名譽之
    事恐嚇己○○命其交付財物以致心生畏懼，惟因己○○受傷
    住院，一再拖延致未得逞。
二、戊○○、丙○○復與真實姓名年籍不詳之2名成年男子4人，
    結夥3人以上，共同基於意圖為自己不法所有之犯意聯絡，
    事先準備頭套、手銬、膠帶、口罩等物，在臺中市隨機尋找
    下手目標，於95年8月20日上午4時15分，在臺中市○○區○○路與市政路口，米提汽車旅館對面河南路上停車格前，見
    丁○○開啟車號5965-LB號自小客車車門入內駕車之際，認
    機不可失，立即戴上頭套快步趨前，強行打開丁○○自小客
    車車門，將丁○○從駕駛座強拉押於後座，由其中1人負責
    駕駛，其餘2人亦坐上前開車輛，用膠帶及口罩將丁○○眼
    睛矇住，至使不能抗拒，一路挾持丁○○在車上繞行，另1
    人則開車跟隨在後，繞行約1小時後，搭載至地址不詳之1空
    屋內，而限制丁○○之行動自由，抵達該屋後，戊○○等4
    人以手銬及繩子強將丁○○雙手綁住，並強行命丁○○脫光
    衣服至全裸，且以V8攝影機拍攝丁○○裸照相脅，續為限制
    其行動自由，再搜刮其財物，以此強暴、脅迫之方式，至使
    丁○○不能抗拒，而強取丁○○所有之GUCCI棕色皮夾1個、
    AN NA SUI粉紅色化妝包1個、合作金庫提款卡1張（合作金
    庫太平分行帳戶帳號：0000000000000號）、現金7,000元得
    手，且命其簽發面額20萬元、30萬元及50萬元之本票各2張
    由渠等收執。其等取得丁○○上開提款卡後，復逼迫丁○○
    告知前開提款卡密碼，旋另共同基於意圖為自己不法之所有
    而利用自動付款設備取得他人之物之犯意聯絡，由丙○○戴
    黑色棒球帽及口罩，持上揭提款卡，於95年8月20日上午8時
    45分許，赴位於彰化縣線西鄉○○路949號線西郵局之自動
    櫃員機，經輸入密碼，使屬於自動付款設備之自動櫃員機辨
    識系統，誤認丙○○係丁○○本人或經授權得使用該提款卡
    提領存款之人，而接續於同日上午8時45分23秒提領20,000
    元、8時46分43秒提領20,000元、8時47分52秒提領20,000元
    、8時51分19秒提領12,000元、8時52分30秒提領2,000元，
    以此不正方法由自動付款設備取得丁○○所有之合作金庫太
    平分行存款74,000元得手。繼而復共同基於意圖為自己不法
    之所有之犯意聯絡，出言恐嚇丁○○：「要將裸照製成光碟
    ，若於95年8月20日晚上10時前未給付50萬元，即無法取回
    本票及光碟，並將光碟內容放在網路上散布。」等語，以加
    害名譽之事恐嚇丁○○命其交付財物以致心生畏懼，迄至95
    年8月20日下午1時42分許，戊○○等4人始於彰化縣和美鎮
    ○○路○段31號統一精工加油站前，將丁○○釋放後離去。
    渠等另共同承前犯意，於95年8月20日晚上10時30分許至同
    年8月23日凌晨0時40分期間內，由戊○○接續多次以序號00
    0000000000000號之行動電話搭配0000-0000000門號，撥打
    丁○○0000-000000號之行動電話，恐嚇丁○○若不交付金
    錢，即無法取回光碟及本票等語。嗣於94年8月23日凌晨0時
    40分至1時54分許，戊○○以前開行動電話指示丁○○行駛
    中彰快速道路經快官交流道轉中二高下和美交流道後，過五
    個閃黃燈右轉，至彰化縣和美鎮OK便利商店前，將車門全部
    打開後，先交付25萬元，丙○○則駕駛由不知情之乙○○所
    提供之車號35 67 -NS號自小客車，搭載戊○○至前開地點
    領取金錢，惟於尚未取得財物前，戊○○、丙○○2人即於
    95年8月23日凌晨2時3分（起訴書誤載為30分）許，為警當
    場查獲，並於車內扣得搭配0000-0000000門號使用之三星e8
    08行動電話1支（序號000000000000000號）及黑色棒球帽1
    頂等如附表一所示之物，嗣由戊○○偕同員警前往彰化市○○街210巷15號扣得如附表二所示頭套5只等物。
三、案經己○○、丁○○訴由臺中市警察局第三分局報請臺灣臺
    中地方法院檢察署檢察官偵查起訴。
    理    由
壹、關於證據能力之判斷
一、按被告以外之人於審判外之言詞或書面陳述，除法律規定者
    外，不得作為證據，刑事訴訟法第159條第1項固有明文，惟
    被告以外之人（包括證人、鑑定人、告訴人、被害人及共同
    被告等）於檢察事務官、司法警察官或司法警察調查中所為
    之陳述，與審判中不符時，其先前之陳述具有較可信之特別
    情況，且為證明犯罪事實存否所必要者，得為證據，刑事訴
    訟法第159條之2定有明文。所謂「前後陳述不符」之要件，
    應就前後階段之陳述進行整體判斷，以決定其間是否具有實
    質性差異，惟無須針對全部陳述進行作比較，陳述之一部分
    有不符，亦屬之。而所謂「較可信之特別情況」之情形，亦
    應就前後陳述時之各種外部情況進行比較，以資決定何者外
    部情況具有可信性。若陳述係在特別可信之狀況下所為，則
    虛偽陳述之危險性即不高，雖係審判外陳述，仍得承認其有
    證據能力。又所稱「外部情況」之認定，如：時間之間隔對
    記憶之影響、是否有意識的迴避、受外力干擾及事後串謀之
    情形、警詢或檢察事務官所作之偵查筆錄記載是否完整等均
    屬之。次按被告以外之人於偵查中向檢察官所為之陳述，除
    顯有不可信之狀況者外，得為證據，刑事訴訟法第159條之1
    第2項亦定有明文。而所謂「顯有不可信」，係指陳述是否
    出於供述者之真意、有無違法取供情事之信用性而言，故應
    就偵查筆錄製作之原因、過程及其功能等加以觀察其信用性
    ，據以判斷該傳聞證據是否具有顯不可信或有特別可信之情
    況而例外具有證據能力，並非對其陳述內容之證明力如何加
    以論斷，二者之層次，不容混淆（最高法院94年度台上字第
    629號判決意旨參照）。
二、查被告3人及其選任辯護人於本院準備程序中對於他共同被
    告，及證人即被害人己○○、丁○○之警詢筆錄、偵訊筆錄
    ，均以不符傳聞例外爭執其證據能力等語抗辯。惟：
  (一)證人己○○、丁○○之於警詢、偵訊時所為陳述之證據能力
    ：
  1.經本院於96年1月31日、3月7日審判期日傳喚證人即被害人
    己○○、丁○○，分別進行調查證據程序，並予被告本人及
    其選任辯護人與證人間，行使對質詰問權，證人己○○、丁○○等之證言，與警詢中所言一致部分，業經證人己○○、
    丁○○於本院審理中結證所言屬實（見本院卷(一)第216、289
    頁），且因被告對質詰問權已延緩至審判程序中確保，與該
    審判筆錄內容相同之警詢筆錄，自具證據能力。至證人己○○、丁○○於本院作證時，就案發過程之證述，或稱：時間
    已久，忘記了等語；或稱：印象中好像‧‧‧等語而與渠2
    人警詢筆錄之證述有部分不符，惟本院審酌渠等於警詢中之
    供述均係於案發後1個月內所製作，當時記憶自較深刻，可
    立即反應所知，不致因時隔日久而遺忘案情，且較無來自被
    告之壓力而出於虛偽不實之指證之可能，揆諸上開說明，渠
    等於警詢中所為之陳述，客觀上應具有較可信之特別狀況，
    且亦為證明犯罪事實存否所必要，依上揭規定，渠等此部分
    於警詢中之證言亦具有證據能力。
  2.又證人己○○、丁○○於偵查中作證時均已具結，有證人結
    文在卷可憑，顯已踐行法定程序，且又無如前揭所述「顯無
    不可信」之情形，依刑事訴訟法第159條之1第2項之規定，
    均認係傳聞法則之例外，自有證據能力。
  (二)被告戊○○、丙○○、乙○○於警詢、偵訊時所為供述之證
    據能力：
  1.被告乙○○之辯護人辯稱被告乙○○警詢筆錄未按捺指印、
    警詢所述與筆錄記載不符部分，經本院調閱該警詢筆錄原本
    ，確經被告乙○○簽名捺印無誤（見本院卷(一)第201頁至第
    206頁），且勘驗被告乙○○警詢錄音帶之結果，除有關被
    告乙○○經員警詢問針對其對本案件是否知情及為何戊○○
    、綽號小龍、小四等3人會對己○○強盜財物部分之答覆內
    容，與警詢筆錄不符外，其餘筆錄內容均與本院於96年4月3
    日勘驗筆錄程序中勘驗結果大致相符（見本院卷(二)第30頁至
    第37頁）。此外，被告乙○○該次警詢錄音過程乃連續未中
    斷，員警於詢問之初亦告知其應有權利，並依法採取一問一
    答方式製作，並無要求被告逐字照念之情事，且員警於詢問
    過程中更無以強暴、脅迫等不正方式訊問被告乙○○之情事
    ，亦據本院勘驗屬實。是以前開筆錄誤為記載部分，當係承
    辦員警記載筆錄過程之疏失，惟並非以不正方式詢問證人而
    獲取其陳述，故本院乃認針對被告乙○○前揭陳述與筆錄內
    容不符之部分，應以本院勘驗筆錄所記載者為準，合先敘明
    。
  2.被告等經選任辯護人於本院準備程序中聲請以證人身分進行
    詰問，經本院於96年5月2日審理程序時傳喚被告戊○○、丙○○、乙○○，並賦予各被告選任辯護人與他共同被告間行
    使對質詰問權，惟各被告選任辯護人均當庭表示捨棄該權利
    （見本院卷(二)第93頁），各被告間對於他共同被告於警詢時
    之陳述，除被告乙○○表示有部分警詢筆錄不符，本院認以
    勘驗筆錄為準外，其餘均表示無意見（見本院卷(二)第76頁）
    ，而本院於審理中既已賦予各被告暨其選任辯護人對於其他
    共同被告為對質詰問權，惟經渠等自行捨棄該權利，則本院
    既已踐行法定程序，自屬已充分保障被告3人之對質、詰問
    權（臺灣高等法院高雄分院95年度上訴字第650號判決意旨
    併參）。被告戊○○、丙○○、乙○○等之供述，與警詢中
    所言一致部分，因被告3人之對質詰問權已延緩至審判程序
    中確保，與該審判筆錄內容相同之警詢筆錄，對其他共同被
    告而言自具證據能力。至被告戊○○、丙○○、乙○○於本
    院審理時，就案發過程之證述不符之部分，本院審酌被告3
    人警詢中之證述距案發日較近，當時記憶自較深刻，可立即
    反應所知，不致因時隔日久而遺忘案情；且較無來自共同被
    告在場之壓力，而出於不想生事之指證，或故為迴護共同被
    告，而事後串謀之可能，甚而恐因其警詢所述將導致自己受
    有刑事訴追之虞。綜此以觀，被告戊○○、丙○○、乙○○
    就其於警詢中陳述與本院審理中供述不符之部分，客觀上應
    具較可信之特別情況，且亦為證明犯罪事實存否所必要，各
    被告及其辯護人均未曾提及警詢時有任何以強暴、脅迫等不
    正方法訊問之情況，依上揭規定，被告戊○○、丙○○、乙○○警詢筆錄其中與本院供述不符之部分，仍具有證據能力
    。本院依後述之事證已足認定被告3人成罪，固未援用被告
    等於警詢筆錄之供述茲為斷罪之依據，然選任辯護人既有爭
    執其證據能力，本院併此敘明。
  3.按被告以外之人於偵查中向檢察官所為陳述，除顯有不可信
    之情況者外，得為證據，刑事訴訟法第159條之1第2項定有
    明文。偵查中對被告以外之人（包括證人、鑑定人、告訴人
    、被害人及共同被告等）所為之偵查筆錄，或被告以外之人
    向檢察官所提之書面陳述，性質上均屬傳聞證據。惟現階段
    刑事訴訟法規定檢察官代表國家偵查犯罪、實施公訴，依法
    其有訊問被告、證人及鑑定人之權，證人、鑑定人且須具結
    ，而實務運作時，檢察官偵查中向被告以外之人所取得之陳
    述，原則上均能遵守法律規定，不致違法取供，其可信度極
    高。再者，該「被告以外之人」，如經法院於審理中傳喚到
    庭接受檢、辯雙方之交互詰問，賦予被告有與之對質、詰問
    其現在與先前陳述瑕疵之機會，自屬已充分保障被告之對質
    詰問權，職是，除反對該項供述得具有證據能力之一方，已
    釋明「顯有不可信之情況」之理由，或該偵查中之陳述除另
    違反應具結而未具結之規定外，應具證據能力。查本案被告
    於偵查中陳述時，或以證人身分經具結後而為陳述，或因其
    本人涉嫌犯案而以被告身分接受偵訊，其以被告身分接受訊
    問時雖未具結，惟尚無違反刑事訴訟法第158條之3即證人依
    法應具結而未具結之證言，不得作為證據之規定，且各被告
    選任辯護人均當庭表示捨棄詰問，業如前述，應已充分保障
    被告間之對質、詰問權，各被告間對於他共同被告於偵訊時
    之陳述，均表示無意見，復被告等及其選任辯護人均未爭執
    檢察官於偵訊時有任何以強暴、脅迫等不正方法訊問取供之
    顯不可信之情況，是依上開規定，被告等於偵訊時之陳述，
    均具有證據能力。
三、臺中市警察局第六分局偵查佐賴宏亮製作之職務報告書之證
    據能力：
    按刑事審判為發現實質之真實，採直接審理及言詞審理主義
    ，證據資料必須能由法院以直接及言詞審理之方式加以調查
    ，證人不得以書面陳述，必須到庭以言詞陳述，始具證據能
    力，而得採為判斷之依據。司法警察官本於其職務作成之報
    告文書，或係基於他人之陳述而作成，或係基於其本身之見
    聞而撰具，均無從由法院依直接及言詞審理方式加以調查，
    應無證據能力，不能認為係刑事訴訟法第165條第1項所稱「
    其他文書可為證據者」之證據書類，縱令已將之向被告宣讀
    或告以要旨，依同法第155條第2項規定，亦不能遽採為有罪
    判決之論據，最高法院95年臺上字第3343號判決可資參照。
    是本件警員賴宏亮於95年8月23日之職務報告，應認屬警員
    於審判外之陳述，不具證據能力。
四、證人己○○自行電話錄音之光碟及其譯文之證據能力：
    按刑事訴訟法上「證據排除原則」，係指將具有證據價值，
    或真實之證據因取得程序之違法，而予以排除之法則。而私
    人之錄音、錄影之行為所取得之證據，應受刑法第315條之1
    與通訊保障及監察法之規範，私人違反此規範所取得之證據
    ，固應予排除。惟依通訊保障及監察法第29條第3款之規定
    「監察者為通訊之一方或已得通訊之一方事先同意，而非出
    於不法目的者，不罰」，通訊之一方非出於不法目的之錄音
    ，所取得之證據，即無證據排除原則之適用（最高法院92年
    度臺上字第2677號判決、臺灣高等法院臺中分院93年度金上
    易第961號、94年度上易字第1129號判決意旨參照）。上開
    電話錄音光碟及譯文，證人己○○既為通訊之一方，其自行
    錄下與被告等之電話通話內容，並非出於不法之目的，且經
    證人己○○證述屬實，自有證據能力，被告乙○○之選任辯
    護人主張該錄音光碟及譯文無證據能力云云，尚有誤會。
五、末按錄音、錄影、電磁紀錄或其他相類之證物可為證據者，
    審判長應以適當之設備，顯示聲音、影像、符號或資料，使
    當事人、代理人、辯護人或輔佐人辨認或告以要旨，刑事訴
    訟法第165條之1第2項亦定有明文；而警員依據通訊監察內
    容製作之通訊監察案件譯文表，僅係將通訊監察錄音帶內容
    以文字方式呈現，實際上仍係以通訊監察錄音帶內容為證據
    ，若譯文表所載內容與通訊監察錄音帶內容不符，該等通訊
    監察譯文表不得作為證據；再除顯有不可信之情況外，公務
    員職務上製作之紀錄文書、證明文書，亦得為證據，刑事訴
    訟法第159條之4第1款定有明文；惟其係以公務員製作之「
    紀錄」、「證明」為要件，亦即須該公文書係得作為被告或
    犯罪嫌疑人所涉犯罪事實及嚴格證明之紀錄或證明者，始克
    當之；倘不具此條件，即無證據適格可言。同條第3款所定
    之「其他於可信之特別情況下所製作之文書，則係指與上揭
    公文書及同條第2款之業務文書具有同類特徵，且就該文書
    製作之原因、過程、內容、功能等加以判斷，在客觀上認為
    其有特別可信性，適於作為證明被告或犯罪嫌疑人所涉犯罪
    事實存否及其內容之文書而言，如不具此特性，亦無證據適
    格可言（最高法院95年台上字第5512號判決意旨參照）。經
    查卷附通訊監察譯文，係警員依據臺灣臺中地方法院檢察署
    於95年8月10日以95年中檢惠祥聲監字第001014號所核發之
    通訊監察書，於核准通訊監察期間內，對於被告所使用之行
    動電話進行通訊監察之事實，有通訊監察書在卷可稽（見他
    字第5286號卷第74頁），故上開通訊監察之錄音係警員合法
    所得，且內容轉譯為文字而為公務員職務上作成之文書，該
    項證據檢察官、被告及其辯護人於本院審理中，均不爭執其
    證據能力，依刑事訴訟法第159條之5第1項規定，該通訊監
    察譯文應具有證據能力。
貳、認定犯罪事實一、所憑之證據及理由：
一、訊據被告戊○○、丙○○固坦承於前揭犯罪事實一所示時、
    地，與綽號「小四」之人，駕車攔阻被告乙○○搭載己○○
    之車輛，自被告乙○○駕駛之汽車內，強行挾持證人己○○
    上車載往某處建築物內而限制其行動自由，並於屋內徒手毆
    打證人己○○致其受傷，並以上開言詞恐嚇己○○交付200
    萬元，釋放己○○後由小四撥打電話恐嚇證人己○○交付
    200萬元之事實，惟否認有何強盜犯行，辯稱：伊等只是因
    為己○○欺負被告乙○○，想要教訓己○○，才謀議挾持己○○，並出手毆打己○○，並未強盜己○○財物、強逼簽發
    本票、強拍裸照及逼迫證人己○○自慰云云。訊據被告乙○○固供承於前揭犯罪事實一所示時、地，遭被告戊○○、丙○○及綽號「小四」之人，駕車攔阻伊搭載己○○之車輛，
    並自伊所駕駛之車內，強行挾持證人己○○上車載往他處之
    事實，然矢口否認有何強盜、恐嚇取財等犯行，辯稱：伊並
    未與被告戊○○等事先謀議強盜己○○，伊突遭被告戊○○
    駕車攔阻，事發突然，只見被告戊○○等人下車朝伊駕駛之
    車輛靠近，伊為瞭解渠等所為何來始將車門鎖開啟，己○○
    旋遭渠等強拉上渠等車輛離開，被告戊○○等對己○○如何
    為妨害自由、強盜之事，伊亦未在場見聞，且因伊與戊○○
    係朋友，有所顧忌，才未報警處理云云。經查：
  (一)證人己○○於警詢時證稱：「案發當天我在太平市貴族卡拉
    OK與朋友喝酒、唱歌後解散回家，在路上時我打電話給乙○○，電話中她約我到小吃店要邊吃邊談，說她最近買房子的
    事情給她建議，我說好，雙方約在臺中市○○路與旱溪東路
    1段口，我等候約20分鐘，乙○○就開1臺豐田汽車來接我，
    並叫我坐她的車開到太原路路邊洗車場內小吃部吃東西，吃
    完後約25分鐘乙○○開車載我回到我當初停車等候地方。當
    時時間95年7月26日凌晨1時30分許，在路途中約10分鐘，在
    旱溪東路1段被1輛豐田銀色自小客車在路上攔下，有2名歹
    徒下車走到我的車門，其中1名歹徒持1支手槍，開車門問我
    是不是蘇董，然後就拉我到對方車上，上車後用黑色頭罩蓋
    住我的頭部並用膠帶黏住眼睛，過約20分鐘路途，我又被換
    到另1部車行駛，最後被帶到1間房屋，進屋爬樓梯感覺到4
    樓，剛開始把我放在地上，過1小時左右歹徒進來叫我自己
    把衣服脫光，並帶我往下1層房間就開始毆打我，我感覺有
    被至少3名歹徒毆打，並叫我拿出2千萬元，我說沒那麼多錢
    ，對方又開始打我，打到我很痛苦，我忍不住跟歹徒說要減
    價，最後他們叫我簽1千萬元本票，簽完後歹徒說你家的住
    址如果與本票地址不符，就要帶我到山上活埋，又說我報警
    或錢沒有處理要殺我全家大小。另外歹徒用照像機照我裸體
    ，並說沒照做就要公佈相片」（見警卷第28頁）、「歹徒至
    少有4人，我當時眼睛被蒙住不知道歹徒特徵，只知道全部
    說閩南語，逼我簽本票時歹徒用2支槍抵住我的頭」（見警
    卷第29頁）、「歹徒後來有再打電話要我趕快拿錢，我沒有
    拿錢給歹徒，只有在被控制時口袋有4、5千元被歹徒拿走」
    （見警卷第29頁）、「當時我簽下2張面額350萬元本票、1
    張面額300萬元的本票，總共3張」、「歹徒要我簽下1千萬
    元本票後有跟我連絡，大約打了十幾通電話跟我要債，歹徒
    都是打我的行動電話0000000000」（見警卷第34頁）、「戊○○就是當天開車門，持1把黑色支手槍抵住我的腹部，把
    我強行押走、強盜之人」（參警卷第37頁）、「除了毆打、
    拍照行為外，歹徒還以橡皮筋彈我生殖器，並要我自行自慰
    ，於1小時內射精，否則要繼續以橡皮筋彈我生殖器，因此
    我就照著歹徒之指示自慰1個多小時，期間歹徒還是以橡皮
    筋彈我生殖器多次」（參警卷第38頁）等語綦詳。
  (二)證人己○○於偵訊時結證稱：「95年7月26日凌晨2時，我在
    臺中市○○○路○段被強盜財物。我當時是坐乙○○的車，
    約坐了20幾分鐘後，我準備要開我的車子，忽然間，就有1
    輛車子擋在乙○○的車前，對方後座有2個人下車，該車應
    有3至4個人。2個人下車，被告戊○○拿著槍抵住我的腹部
    」（見偵字第18933號卷(一)第57頁）、「戊○○有打我，有
    3、4個人打我，並把我嘴巴塞住。戊○○等人一開始開口向
    我要2千萬元，後來說要500萬元，並叫我開了1千萬元的本
    票，他們有說若我沒有給錢，就要把我載到山上去埋掉，且
    有拿著槍抵著我。又叫我自慰，並用橡皮筋射我的性器官。
    我總共開3張本票，分別是350萬、350萬、300萬元，被被告
    等人拿走身上現金約5千多元及本票3張」（見偵字第18933
    號卷(一)第57頁至第58頁）、「當時戊○○有告訴我說，若我
    去報警的話，或是沒有將錢處理好，就要殺我及我的家人」
    （見偵字第18933號卷(一)第60頁）、「事後被告有約再打電
    話給我，說若我不給錢的話，就要對我的兒女不利」（見偵
    字第18933號卷(一)第58頁）、「後來一直打電話跟我要錢的
    人都是同一個人講的，有時還有其他人附和著講，有時還輪
    流講，說若我不給錢的話，要殺我全家，並說要交給他人，
    叫他人來跟我要債」（參偵字第18933號卷(一)第118頁）、「
    戊○○恐嚇我，我所簽的本票在他那邊，錄音帶有錄起來，
    戊○○說若我死了，也要拿本票向我的兒子要錢，也講到拍
    我裸照的光碟，若我不付錢的話，要將光碟流落給我的鄰居
    」、（見偵字第18933號卷(一)第139頁）、「丙○○從頭到尾
    都有參與，他打完我後，還逼我簽本票，且在我簽完本票後
    ，有派人到我家去看我家的住址是否正確，我家門口的錄影
    機有拍到」（參偵字第18933號卷(一)第141頁）等語綦詳。
  (三)證人己○○於本院審理中結證稱：「上車後，被告有用頭套
    及膠帶蒙住我的眼睛，帶我到一棟建築物去，然將我的手腳
    綁起來，大約有40分鐘至1小時，一個小時後，將我鬆綁，
    但頭套及膠帶都還矇住，要我脫光衣服及內褲，帶我到樓下
    ，用破布塞住我的嘴，開始打我，打到我內出血、吐血、骨
    折，打完以後，就叫我拿出兩千萬，在討價還價的過程中，
    也一直打我，並且要我自慰直到射精為止，如不射精就還要
    打我，還用類似橡皮筋的東西彈我的生殖器，彈到我受不了
    ，我一直跟他們哀求，他們還拍我裸照，之後，我受不了了
    ，他們也怕把我弄死了，所以後來討價還價後，要我簽一千
    萬的本票，分三張，並且將我貼在眼睛的膠布掀開一些，讓
    我簽本票，他要我簽本票的時候，我有看到兩支槍抵住我的
    頭部，還滑動槍套，有子彈掉落，我真的很怕兩支槍，還叫
    我住址要寫對，不然要帶我去深山內活埋。本票寫完之後，
    他們就拿去對住址，他們去我家核對地址的時候，被我家的
    監視器錄到。約3、4點之後才將我釋放，載我到潭子鄉那邊
    的某巷內釋放」、「釋放我之前，叫我絕對不要報案，且在
    要我在當天的六點之前準備兩百萬，且跟我說如果沒有辦到
    ，要將我全家殺掉」、「當天我身上有帶5千多元，付了宵
    夜的錢300元，還剩下5千左右，結果他們要求我脫光衣服，
    我再穿回衣服後，就發現衣服內的5千元不見了，在我脫光
    衣服的過程中，他們還拿我身上的錢打我的臉，還說一個老
    闆為何帶那麼少錢」、「我確定帶5千元以上，放在我褲子
    的後面口袋，簽那3張本票有簽日期，日期大約是案發前的
    一個多月，金額是350萬元、350萬元及300萬元，還有寫地
    址及身分證號碼，本票是他們拿出來給我簽的，有一本」等
    語（見本院卷(一)第285頁至第287頁）綦詳。
  (四)綜上證人己○○於警詢、偵訊及本院審理中所證述情節大致
    相符，除與被告戊○○、丙○○所供承為妨害自由、傷害、
    恐嚇取財犯行部分一致之外，並有診斷證明書（見警卷第10
    0頁）、通訊監察譯文（見警卷第101頁至第107頁、第115頁
    至第117頁）等件附卷可稽。至證人己○○指證遭被告戊○○、丙○○等人強押上車帶往某建築物後，復遭渠等要求自
    慰直到射精為止、用類似橡皮筋的東西彈生殖器、強拍裸照
    、強取5千元及逼簽本票3張合計1千萬元、恐嚇本票地址如
    果與你家地址不符，就要帶你去山上活埋等情，雖據被告戊○○、丙○○否認在卷，惟查：
    依卷附證人己○○遭渠等恐嚇取財之監聽譯文內容記載：
      「B（己○○）：喂。A（共犯中某男子）：喂你那裡信號
      不好喔。B：你要怎樣。A：你那裡信號不好喔。B：不會
      。A：不然怎聽沒有，我有聽到你在講話ㄚ。B ：有喔。A
      ：嘿阿。B：不知道嘿ㄚ。A：阿你何時要處理？B ：有啦
      ，我稍微較恢復了啦，大概這兩天會好啦。A：你常說這
      兩天你是裝瘋喔是嗎？B：…信號不良。A：我跟你講啦，
      你如真的不處理，我『相片』就給你厝邊頭尾（鄰居）看
      啦。B：什麼。A：『相片』啦，我會拿去給你厝邊頭尾（
      鄰居）看啦。B：喂（聽不清）。A：喂…掛斷」（見警卷
      第106頁）、「A：喂。B：嘿嘿少年仔喂。A：嘿。B：嘿
      嘿嘿抱歉抱歉。A：你現在ㄋ。B：看再一兩天會起來走嗎
      ，我就給你處理了，嘿。A：喔好啦。B：抱歉啦抱歉啦嘿
      。A：嗯。B：你再兩天打電話給我。A：—掛斷」（見警
      卷第107頁）等語，於證人己○○遭電話恐嚇取財之內容
      中，明確談及相片及處理某事之對話，且該事之處理與否
      與相片是否外流有所牽連，顯係以其持有相片脅迫己○○
      依其指示行事。
    再參諸己○○提出之電話錄音譯文所示：「乙（共犯之一
      ）：我誰你知吧！不要跟我說其他的話，今天有要處理嗎
      ？這樣就好啊！甲（己○○）要啦。乙：要不要處理？今
      天一定要處理，要還是不要？... 我今天最後一次問你，
      你有辦法處理嗎？... 現在的意思是不處理就對了啦！
      甲：要啦，會處理。... 今天銀行都休息沒辦法。... 乙
      ：星期一要處理多少？甲：儘量給你。乙：好，你跟我講
      一個數目。... 甲：現金有多少都給你啦！」、「乙：我
      沒拿到錢，也延了那麼多天，喔，我一定要拿到錢啦！」
      、「乙：給你那麼多機會了，你現在是怎樣。甲：有啦，
      有要處理啦，插著管爬不起來啦。... 乙：你要是有想要
      就要想辦法跟我處理，可是你現在又這樣。甲：不好意思
      。乙：你還要幾天我說，你現在有多少。... 多少？甲：
      我儘量準備給你」、「乙：蘇董，你給我小心點。甲：啊
      。乙：你不用住了啦，回家靜養啦，回家收『相片』啦。
      甲：不會啦，我會拿給你，我會處理啦」、「乙：你要是
      不處理，我就要去找你兒子囉」、「乙：你那個錢何時要
      處理。甲：讓我爬起來就處理」等語（見偵字第18933號
      卷(二)第24頁至第29頁）。於證人己○○遭電話恐嚇取財之
      內容中，明確談及處理某事及相片之對話，且該事之處理
      與否與相片是否外流有所牽連，顯係以其持有相片脅迫己○○依其要求處理某事。
    依前揭對話顯示，證人己○○證述其遭挾持後為被告戊○○等強拍裸照一節應堪採信，苟非遭強拍裸照，何以於對
      話中動輒以相片外流相脅，而上開對話中一再提及「處理
      」某事，言談中雖可推知係為金錢之交付，卻未明確提及
      金額之多寡，然證人己○○僅一再表示儘量處理，並未詢
      問對方要求多少金額可以處理此事，顯見雙方對於該事所
      需處理之金額於前已有認知，如非己○○遭挾持期間已有
      簽立本票上之確切金額，而為雙方所共同認知，何以雙方
      對話中對於金額多寡未有爭執？況被告戊○○於偵訊時亦
      供承：伊一開始有向己○○要1千萬元；當初有談到1千萬
      元的事，己○○說他要拿錢出來處理等語（見偵字第
      18933 號卷(一)第60頁、卷(二)第19頁），被告戊○○所供述
      之金額，洽與己○○指證其所簽發之本票金額相符，益徵
      證人己○○指訴遭強簽交付本票1千萬元，容非子虛，並
      以此為被告等一再要求己○○處理該事之憑恃。
    且按，人性尊嚴之保護乃刑罰立論之正當基礎之一，復係
      共認之普世價值，查本件被害人己○○年屆60有餘，係有
      相當社會歷練之人，依其所指訴遭拍裸照、強逼自慰射精
      、以橡皮筋彈射生殖器等情節，戕害人性尊嚴至深，對己○○本人之聲譽、人格難謂無影響，苟未遭此不堪之對待
      ，己○○斷無一己捏造此情加諸於已，徒增外界觀感之困
      擾，況以己○○指訴被告等強盜犯行，其罪刑之重，已逾
      上開情事，且非強盜犯行成立與否所問，己○○應無杜撰
      上情之必要。又己○○指訴遭妨害自由、傷害、恐嚇取財
      等情，亦據被告戊○○、丙○○供承不諱，上開情事復係
      夾雜於己○○指證遭侵害之一連貫過程中，己○○應無故
      為切割部分實在、部分虛偽陳述之必要。再者，己○○迭
      於警詢、偵訊及本院審理中，再三指證上情，指訴歷歷，
      細節一致，前後連貫，互核相符，應堪採信。依己○○當
      時所處情境係於不詳地址屋內，在無端遭多人挾持、毆打
      之情境下，心理上極度恐懼，確保性命猶恐不及，衡情實
      難要求己○○當下伺機採證以供日後追訴審判之用，更無
      從期待於該密閉處所適有被告等共犯以外之人得為目擊證
      人見聞其情，尚難以被告戊○○等空言否認，逕認己○○
      所言上情毫無憑信性。
    較之被告戊○○與丙○○對於挾持己○○情節猶供述不一
      之情形：被告戊○○於本院訊問時陳稱：將己○○拉上車
      後，伊就開車走了，經中彰（快速道路）接彰南路到八卦
      山上，靠近山上沒有民房的路邊，到那裡之後，伊就問己○○之前為何要欺負乙○○，雙方起爭執，伊等三人就打
      己○○... 後來渠們開車一起下山，伊與被告丙○○在彰
      化市區先下車，最後小四放己○○下車等語（見本院卷(一)
      第35頁）；被告丙○○陳稱：（問：案發當天如何攔己○○的車？）（不語）；渠等抓己○○上車後去彰化的山上
      ，到了類似廟的地方下車，好像沒有人住，下車後將己○○打一打之後，打完之後伊就先走了，戊○○在我之後也
      離開了，又好像跟我一起坐車離開等語（見本院卷(一)第47
      、48頁）。被告戊○○、丙○○對於當天停車地點、離開
      情形猶供述不一或模稜兩可，渠等供承部分犯行，僅係依
      附現有事證對其有利與否而為避重就輕之供述，而被告戊○○等辯稱未強拍裸照、本票云云，亦經本院認定與上開
      監聽、錄音譯文通話意旨不符，已有出入，相對於證人己○○之一致且連貫之指訴，應認證人己○○之上開指證較
      具憑信性。被告乙○○於偵訊時亦供稱：後來己○○被毆
      打及強拍裸照並被逼簽1千萬元本票3張之事，己○○及戊○○在事發第2天有告訴伊等語（見偵18933號卷(一)第21頁
      ），則證人己○○甫於案發後迄本院審理中指訴情節並無
      二致，復經被告戊○○向被告乙○○告以上情。佐以證人
      己○○指訴遭挾持後強拍裸照、強取財物、強簽交付本票
      ，進而恐嚇取財等情，亦與本院認定之犯罪事實二所示被
      告戊○○、丙○○犯罪手法類同（詳後參段所述），益徵
      證人己○○前揭所證，應堪採信。
    況證人己○○於95年7月26日凌晨2時許遭被告戊○○、丙○○等人攔車強押上車載往他處後，迄同日下午3時30分
      許，始將己○○載至臺中縣潭子鄉某處釋放，其間長達13
      個小時許，果如被告戊○○、丙○○所述，僅係因為己○○欺負被告乙○○，想要教訓己○○，而出手挾持毆打己○○云云，而無他圖，渠等於攔車強拉己○○下車之際，
      正值凌晨2時許人煙較少之時，即可以其等人數優勢，當
      場毆打己○○成傷，抑或強押上車載往他處予以毆打後，
      即行釋放，所需時間不銷數分鐘或數十分鐘，何需大費周
      章於臺中市區將己○○強押上車後，行經快速道路載往彰
      化山區，歷時10餘小時後，復將己○○載往臺中縣潭子鄉
      釋放？迂迴往返臺中縣市、彰化縣市境，且前後歷時長達
      13小時餘？果其間僅如被告戊○○、丙○○所陳僅有毆打
      己○○而已，殊難想像，復與渠等客觀上上開妨害自由行
      徑顯不相當，渠等上開行徑顯有超出渠等所辯己○○欺負
      被告乙○○，想要教訓己○○云云之目的，亦即，其間應
      摻雜己○○所證述之遭渠等要求自慰直到射精為止、用類
      似橡皮筋的東西彈生殖器、強拍裸照、強取5千元、逼簽
      千萬元本票等強暴脅迫手段使其就範之過程，較屬相當，
      益見證人己○○所證上情較與客觀事實相符。是認被告戊○○、丙○○空言否認要求己○○自慰直到射精為止、用
      類似橡皮筋的東西彈生殖器、強拍裸照、強取5千元及逼
      簽本票3張合計1千萬元、恐嚇本票地址如果與你家地址不
      符，就要帶你去山上活埋等情，不足採信。
  (五)關於被告乙○○之共犯認定：
    證人己○○於本院審理中結證稱：「在95年7月26日當天
      ，我有和朋友在太平那邊喝酒，乙○○有打電話給我，但
      是我沒有接，我是出來的時候才看到回電，她之前就說她
      有要買房子，要我幫她看，就約我出來又吃點心，就約在
      太平市○○○街，我將車停在那邊，就坐被告乙○○的車
      一起到太原路吃宵夜，開車剛到時，我先下車去點菜，被
      告乙○○約4、5分鐘在車上未下車，我就過去看，她為何
      未下來，我看到她在車上打電話，被告乙○○原來是要載
      我去另外一家小吃店，但在途中我突然看到那一家在太原
      路洗車廠附設的小吃攤，所以我就建議在這家小吃攤吃宵
      夜，然後她5分鐘後才下車，吃宵夜過程約有半個小時左
      右，吃完之後，我本來要先走，她叫我先等一下，我們兩
      個人就一起坐車，被告乙○○要載我回去旱溪東街取車，
      開沒多久，下了太原路之後，就有一台車擋在前面，該車
      後座就有兩個人下來到我座位的地方，被告乙○○就把窗
      戶搖下來，又關上去後，就開車門中控鎖，其中有一位歹
      徒打開車門，兩個人都有持槍抵住我的腰部，要求我跟他
      們走，我就被押去上去他們的車子」等語（見本院卷(一)第
      284頁），其於偵查中亦證稱：當時車子的中控鎖是被告
      乙○○打開的，本來車門是鎖著的，歹徒來時，乙○○則
      將車門打開；在點菜時，約4、5分鐘被告乙○○都沒有下
      車等語（見偵字第18933號卷(一)第57、58頁）。是以，依
      證人己○○對於案發當時被告乙○○行止之證述，當時係
      由被告乙○○要約己○○外出，並由被告乙○○駕車搭載
      己○○去吃宵夜，到小吃店後，己○○先下車點菜，被告
      乙○○待在車上約5分鐘，並有打電話之動作，吃完宵夜
      後離開不久，即遭攔車，被告乙○○並打開中控鎖，而為
      歹徒打開車門後即遭強拉上車。被告戊○○於偵訊時亦供
      稱：「（問：當時乙○○把車門打開，是否你們事前就與
      乙○○講好的？）是。我們到現場後，乙○○將車門打開
      ，我們就將己○○帶走」、「當時我有跟乙○○提議，請
      他將己○○帶出來，再由我們攔截，且乙○○也同意要遮
      羞費1事。當天我得知己○○與乙○○在一起是乙○○告
      訴我們的」等語（見偵字第18933號卷(一)第27頁），與證
      人己○○所證攔車情節一致，被告戊○○於本院審理中復
      供稱：伊事先有問乙○○己○○的車子在哪裡，由乙○○
      去聯絡己○○，乙○○知道渠等會過去攔車等語（見本院
      卷(一)第36頁至第37頁）。被告乙○○亦供承案發當晚，被
      告戊○○有打電話給伊，伊告訴被告戊○○，伊與己○○
      在臺中市○○路附近吃宵夜，被告戊○○知道伊與己○○
      在一起（見偵字第18933號卷(一)第21頁）。遭攔車後，是
      伊將汽車中控鎖打開等情（見本院卷(一)第101頁）顯見被
      告乙○○對於被告戊○○半途攔車之舉，事先知情且於事
      發之時予以配合，其於車上打電話之舉，無非係為告知被
      告戊○○位置所在以便其適時攔阻。
    徵諸卷附案發後於95年8月22日下午2時18分58秒許被告乙○○與證人己○○間之通訊監察譯文內容：「B（己○○
      ）問A（乙○○）被捉那天有無看見對方車號。A稱她喝醉
      了，沒看到。B稱要報案，詢問A意見。A稱又不知道是誰
      ，又捉不到，叫B不要報案，如對方要錢，叫B給對方了事
      」等語（見警卷第110頁，下稱前通對話），以及案發後
      於95年8月22日下午8時28分07秒許被告乙○○與戊○○間
      之通訊監察譯文內容：「B（戊○○）: 喂。A（乙○○）
      ：怎樣。B：你說死老猴何時打給你的？A：我昨天打給他
      的，他今天才回電，他中午回我電話。B：嗯。A：我問他
      情況有好一點嗎，這樣。B：嗯。A：他說有好一點，問我
      有無報（報案），我說我哪知，我當然說沒有ㄚ，他在想
      要不要報。B：嗯。A：我跟他說現在也沒有用ㄚ。B：嗯
      。A 。對ㄚ好啦現在我先不要講這個啦，我明天兩件事要
      怎處理，你先教我一下。B：嘿怎樣。A：你跟旁邊誰講話
      ，旁邊有聲音ㄋ。B：沒ㄚ。A：你看明天兩件事要怎處理
      嗯。A：當初你答應我說好，一個禮拜要處理，我才讓你
      把車開去，結果你現在給我搞的這樣，也沒處理好，你不
      要拐彎抹角，不要挖洞給我跳ㄚ我能拜託你嗎？B：我跟
      小四研究一下，晚一點打給你啦，A:明天下午四點人家要
      查封房子，要捉車ㄚ。B：嗯。A：你快去把事情喬好給我
      電話，我自從你那天走後，到今天我每天都要吃安眠藥才
      能」等語（見警卷第112頁，下稱後通對話）。經交叉比
      對前後二通對話，被告乙○○於前通對話中向欲報案之證
      人己○○表示，不知道歹徒是何人，打消己○○報案之念
      頭，並表示給錢了事。卻於同日晚間與被告戊○○對話中
      ，將與己○○之對話內容告訴被告戊○○，被告乙○○一
      方面在前通對話中迴護、掩飾被告戊○○犯行曝光，一方
      面在後通電話中與被告戊○○就己○○之情形互通有無，
      被告乙○○既知悉被告戊○○涉案並予其通話，且於本院
      審理中亦自承：伊因為有人靠進車子，伊認出是戊○○，
      所以才開中控鎖等情（見本院卷(一)第290頁），顯然明知
      戊○○犯案，何以於前通對話中表示不知道、捉不到、付
      錢了事等語？且於後通對話中，被告乙○○提及查封房屋
      、取償汽車等債務事宜，被告戊○○復表示要與「小四」
      研究，被告乙○○並要求被告戊○○儘速將事情處理好回
      電等語，則被告乙○○對於「小四」、被告戊○○同夥行
      事，亦有認識，況被告乙○○要求被告戊○○儘速處理債
      務相關事宜孔急，就強盜己○○財物、強簽本票、恐嚇取
      財一事，被告乙○○顯有朋分財物償還債務之動機。在在
      明證被告乙○○與戊○○間對於強盜己○○一事早有犯意
      聯絡，至為灼然。被告乙○○辯稱事發突然，事先不知情
      云云，顯屬無稽。
    證人己○○於偵查中亦證稱：事後被告乙○○並未報案，
      還假裝來關心伊說叫伊不要去報案，並說若伊與人有糾紛
      的話，就與人解決就好了等語（見偵字第18933號卷(一)第
      57頁），核與前通對話內容大致相符，苟係事發突然，被
      告乙○○事先並不知情，其於案發當時凌晨之際，突遭攔
      車，車上乘客並遭多人強押上車載至他處，被告乙○○理
      應當下立即報案以求迅速解救己○○，始符常情，被告未
      立即報案，且與己○○、戊○○進行上開對話，顯與常情
      有違，而依被告乙○○與被告戊○○之上開對話內容所示
      ，其等對話內容觸及被害人反應、債務處理事宜，尚屬熱
      絡，被告乙○○復要求被告戊○○儘速為其處理事務，則
      被告乙○○辯稱：因被告戊○○認識伊，不敢報案，有所
      顧忌，才未報警處理云云，顯生齟齬。
    被告乙○○於偵訊時供稱：伊知道戊○○、丙○○及小四
      要押走己○○，他們得知己○○是伊很要好的朋友，所以
      才向伊探口風，問己○○的經濟情況，他們曾向伊提過要
      強盜之目標是己○○；有一次伊與戊○○閒聊中，有談到
      己○○是太平市的建商，被告戊○○是此時套伊的話得知
      己○○之財物狀況；伊當時有聽戊○○他們在講要強盜己○○，叫伊將己○○帶出來，他們跟在車後，找適當的機
      會下手，讓他們強盜財物；後來己○○被毆打及強拍裸照
      並被逼簽1千萬元本票3張之事，戊○○在事發第2天有告
      訴伊等語（見偵字第18933號卷(一)第20至22頁）。被告戊○○於本院審理中供稱：伊事先有問乙○○己○○的車子
      在哪裡，由乙○○去聯絡己○○，乙○○知道渠等會過去
      攔車等語（見本院卷(一)第36頁至第37頁），其中被告戊○○供稱由被告乙○○聯繫己○○部分之供述，亦與證人己○○於前段所證述之情節相符。則被告乙○○於本案發
      生前、發生後，對於被告戊○○等之強盜計劃、對象、發
      生經過均知之甚稔，並負責聯繫被害人己○○，其空言不
      知云云，不足採信。
    此外，復有卷附之被告乙○○及證人己○○、被告戊○○
      間之監察通訊譯文內容可稽。綜上，被告乙○○於案發前
      ，與被告戊○○交談中告以己○○之身家，進而謀議要約
      己○○外出，攔車之前，並以電話與被告戊○○聯絡位置
      所在，攔車之際，並配合開啟中控鎖，以便被告戊○○等
      人強押己○○上車載往他處，案發後未立即報警，嗣後並
      對己○○掩飾被告戊○○之身分，佯稱不知，促請給錢了
      事，且於己○○陸續遭恐嚇取財期間，與被告戊○○就己○○之情形互通聲息，在在顯示被告乙○○與被告戊○○
      等人有對證人己○○共同強盜及恐嚇取財之犯意聯絡及行
      為分擔昭昭甚明，被告乙○○前揭所辯，容係事後矯飾卸
      責之詞，均無足採。
二、綜上，是認被告等如犯罪事實一所示之犯行，事證明確，應
    予依法論科。
參、認定犯罪事實二、所憑之證據及理由
一、訊據被告戊○○、被告丙○○固供承於95年8月23日凌晨2時
    3分許，為警當場查獲，並於車內扣得搭配0000-0000000門
    號使用之三星e808行動電話1支（序號000000000000000號）
    及黑色棒球帽1頂等如附表一所示之物，嗣由戊○○偕同員
    警前往彰化市○○街210巷15號再扣得如附表二所示頭套5只
    等物之事實，且對於被害人丁○○指訴之被害過程俱不爭執
    在卷（見本院卷(一)第222頁），然均矢口否認有為前開犯罪
    事實二之犯行，辯稱：95年8月23日當天在彰化市區靠近火
    車站前面那條路的飛碟網咖打網路遊戲，「小四」打手機給
    戊○○說要跟伊見面，要談己○○拿錢的事，「小四」到網
    咖後就說要戊○○與丙○○載他去和美談事情，後來三人一
    起坐車到和美去，由丙○○開車，是由小四指路，戊○○一
    上車就睡著了，到了和美之後，戊○○才醒過來，在車上伊
    隱約有聽「小四」用手機在談錢的事情，等到車子停了之後
    ，「小四」就不在車上了，「小四」先去處理事情，要戊○○與丙○○在那裡等他，過了沒多久，警察就過來了，而車
    上查扣門號0000-0000000之行動電話，是戊○○借給「小四
    」使用，其等不知道小四離開時為何沒有把手機拿走，渠等
    並未強盜丁○○、強拍其裸照恐嚇取財、亦未提領其存款，
    案發當時不是在睡覺就是在網咖，被害人丁○○指認其等涉
    案並非屬實云云。經查：
  (一)證人即被害人丁○○於警詢時證稱：「在95年8月20日凌晨4
    點至4點30分左右，我下班要走去牽車時，我的車停放在河
    南路上（米堤汽車旅館）的對面停車格裡，當我將車門打開
    時，坐在車上後，就有4名戴頭套的男子強行上我的車，並
    且蒙住我的眼睛，將我的車開走，車行約1小時後，就到1處
    小空屋裡，他們控制住我的自由，並且用手銬與繩子將我的
    手綁住，脫光我的衣服，歹徒強行對我拍攝裸照，大約拍攝
    3張照片，並要我簽下本票，本票共有6張（分別是20萬元面
    額2張、30萬元面額2張、50萬元面額2張）金額總共為200萬
    元，並拿走我身上的財物，還恐嚇我說20日22時前要先跟我
    要50萬元，如果不給錢，就要將我的裸照散播出去，說完之
    後就帶我到另一個地方，叫我數到50，並告訴我一直往後走
    ，之後才可以將蒙上眼睛的東西取下，後來我就看到我的車
    子，之後我就開我自己的車先去加油站（彰化縣和美鎮○○
    路○段31號統一精工加油站）加油後，我才知道我人在哪裡
    。我總共被拿走1個GUCCI的棕色皮夾、ANNA SUI粉紅色化妝
    包、合作金庫提款卡1張、現金7,000元」（見警卷第46頁）
    、「我合作金庫帳號為0000000000000（太平分行），為我
    本人所有，於21日前往刷本子得知遭歹徒提領74,000元」（
    見警卷第50頁）、「於95年8月20日22時30分起歹徒多次撥
    打我0000000000號行動電話，經顯示歹徒電話應為00000000
    00號行動電話。歹徒來電問我說錢準備好沒有，我跟他說只
    有20萬元，對方原本約我到烏日，我說路不熟且不敢1個人
    前往，後來我向歹徒說約在文心路TEA WORK附近碰面，歹徒
    後來說等一下打電話回我。後來8月21日當天歹徒又來電，
    我向其稱我人在台北籌錢，於是到22日晚上歹徒又來電，我
    向他稱我人在台北，他問我籌了多少錢，我稱25萬元，他叫
    我馬上下來先拿這25萬元，其他明天再說，我說我沒開車，
    下來怕朋友知道，歹徒說還是要我坐車下來，說晚上12點會
    再打電話給我就掛電話了，直到23日凌晨0時40分左右歹徒
    來電，叫我1個人開車上中彰快速道路烏日下，後來我在開
    車途中，歹徒又多次來電顯示我從快官接中二高和美交流道
    下，過5個閃黃燈右轉，又指示我開到彰化縣和美鎮OK便利
    商店，叫我將4個車門都打開，窗戶都拉下來」（見警卷第
    55頁）等語綦詳。
  (二)證人丁○○於偵查中結證稱：「我於95年8月20日凌晨4時至
    4時30分，在臺中市○○路米堤汽車旅館的對面被強盜財物
    ，當時歹徒約有4人，有3人上我的車控制我的行動及開我的
    車子，另1個人開車跟在我的車後，且當時他們用膠帶貼住
    我的眼睛，手腳也被綁住，我也不知道我被帶往何處，到了
    目的地時，我的手還被繩子綁住。我當時有被強迫簽立6張
    本票，分別是20萬、30萬、50萬元各2張，共200萬元。在簽
    本之前，他們有強拍我的裸照，他們說所拍的裸照要製成光
    碟，若我給錢的話，該光碟及本票就會還給我。當時我無法
    抵抗，他們說若我沒有給他們錢的話，就會威脅我的家人及
    將我的裸照散佈在網路上，且還會繼續找我的人。我還有1
    個GUCCI的皮包被拿走，內有7,000元及合作金庫的提款卡，
    且我的存摺在95年8月20日上午8時45分被盜領了7萬4千元。
    他們後來有再打電話跟我要錢，從95年8月20日晚上10時30
    分至23日凌晨零時40分。他們約我在彰化縣和美鎮○○○○
    道附近之OK便利商店交錢，當時歹徒叫我帶50萬元到現場，
    但我沒有帶錢去，並告訴他們，我到台北去籌錢，且只籌到
    25萬元，歹徒叫我先付25萬元，且說他們有帶光碟要給我。
    對方是用0000000000與我的0000000000號電話聯絡，從下和
    美交流道到凌晨，歹徒打很多通電話給我，有說若我沒有給
    他錢的話，就要將光碟散佈出去，並叫我不能報警」（見偵
    字第18933號卷(一)第114頁至第115頁）等語綦詳。
  (三)經核證人丁○○於警偵訊所述上開被害過程大致相符，且於
    本院審理中結證上情屬實（見本院卷(一)第216頁），復據被
    告戊○○、丙○○不爭執在卷（見本院卷(二)第222頁），證
    人丁○○合作金庫太平分行存款遭人持金融卡詐領之事實，
    亦有線西郵局自動提款機監視錄影器翻拍照片5張（見偵字
    第18933號卷(一)第146頁至第150頁，高解析度彩色翻拍照片
    詳本院卷附內政部警政署刑事警察局公文封）、合作金庫銀
    行自動櫃員機交易明細表（見警卷第62頁）、丁○○之合作
    金庫太平分行銀行帳號0000000000000號存摺影本（見警卷
    第63頁至第64頁，由於95年8月20日為星期日，銀行作業為
    隔日入帳，肇致存摺上以金融卡領款7萬4,000元之日期顯示
    為95年8月21日，附此敘明）在卷足徵。另依卷附0000-0000
    00號行動電話通聯調閱查詢單（見警卷第66頁至第68頁）、
    通訊監察譯文（見警卷第101頁至第119頁）各1份，足證證
    人丁○○確係遭人恐嚇若不交付金錢即無法取回其遭強拍之
    裸照及其簽立之本票，及於95年8月23日凌晨0時40分許至1
    時54分間依對方指示行駛中彰快速道路、中二高至和美交流
    道等路線，至彰化縣和美鎮OK便利商店前準備繳款等事實無
    訛，均堪認定。
  (四)關於被害人丁○○指認涉案被告之真確性：
    按由心理學之角度而言，一般人之認知與記憶的運作方式
  　　，並非在腦海中蟄伏不動，事實上，一般人從環境中擷取
      到片段線索，在進入記憶系統後，會與先前的知識與期待
      ，也就是已經儲存在記憶中的訊息，產生交互作用。因此
      實驗心理學家認為，記憶是種整合的過程，是建構性和創
      造性的產物，且記憶會隨著時間消逝而衰退。故刑事案件
      之目擊證人或被害人，就犯人之形象辨認，於刑事訴訟程
      序上，自應盡量設定較為周延之程序，以避免有不當外力
      或暗示介入，影響被害人或目擊證人指認犯人形象之正確
      性。而所謂證人正確指認之可能性自應考量：(1)證人目擊
      犯人之機會如何；(2)證人當時之注意程度為何；(3)證人對
      被告描述之精確性為何；(4)證人確信之程度為何；(5)犯罪
      時間與指證時間相隔時日為何等情，以為綜合考量據以判
      斷，合先敘明。
    證人丁○○於警詢時證稱：伊遭拘禁時因為眼睛均遭膠帶
      及口罩蒙住，所以看不到屋內之狀況，只有遭拍裸照時歹
      徒叫伊將膠帶撕下來時，有看到裡面擺設而已，旁邊放了
      1臺手提CD音響、廁所內只有1個白色馬桶、1個白色透明
      刻花紋窗戶、1個白色洗手臺、1個吊毛巾的桿子、白色蓮
      蓬頭、米色磁地磚、廁所是白色塑膠門；看守我之歹徒穿
      著全身黑色衣服、褲子、手套、鞋子、帶黑色頭套，只露
      出2顆眼睛、身高約170公分左右、操國語口音等語（見警
      卷第51頁），並繪有屋內陳設現場圖1紙附卷可稽（見警
      卷第53頁），是依證人丁○○前揭所證，其起先雖遭蒙住
      視線，然於拍攝裸照之際，膠帶有撕下來得以觀察現場，
      確有目擊犯人之機會，且自其對於現場陳設細節之描述情
      況以觀，對照其手繪之現場圖，鉅細靡遺，清楚陳述、標
      示窗門顏色、材質、位置、地磚顏色、廁所內陳設物品、
      顏色、在場人員相對位置等細節，顯見證人張瑞芳當時目
      擊犯人之機會非暫，且注意程度甚佳。
    證人丁○○一再指認歹徒強押其上車、於某處屋內拍攝裸
      照之際，均戴有頭套之特徵，經本院依職權將扣案之頭套
      5只送往內政部警政署刑事警察局採集微物跡證與被告戊○○、丙○○之唾液檢體進行DNA型別鑑定，鑑定結果認
      為：「本案頭套編號1口鼻處斑跡DNA主要型別與涉嫌人戊○○DNA-STR型別相同」、「本案編號3頭套口鼻處斑跡DN
      A-ST R型別為混合型，不排除混有涉嫌人丙○○與另一名
      男性，此男性型別與涉嫌人戊○○、乙○○、被害人丁○○均不相同，可排除來自戊○○等3人」，各有該局96年2
      月16日刑醫字第0950019909號鑑驗書（見本院卷(一)第270
      頁背面）、95年4月30日刑醫字第0960050293號鑑驗書（
      見本院卷(二)第131頁背面）各1份附卷可稽，是以扣案頭套
      確曾為被告戊○○及丙○○戴於頭臉部使用無疑，而與證
      人丁○○指認之情節及特徵相符。且扣案頭套復係被告戊○○偕同查獲員警前往前往彰化市○○街210巷15號處所
      查扣，有臺中市警察局第三分局搜索扣押筆錄、扣押物品
      目錄表各1份附卷可稽（見警卷第95頁至第99頁），並經
      查獲員警黃文夏結證在卷（見本院卷(二)第47頁），亦為被
      告戊○○供承在卷（見本院卷(二)第53頁），若非被告戊○○帶同警方至上址搜索，警方自無從查悉扣案物品，益徵
      扣案頭套與被告戊○○、丙○○參與犯案之程度有重要關
      連。
    況於本院尚未送鑑扣案頭套之前，被告戊○○陳稱扣案如
      附表二所示物品（包括頭套）是小四的，伊沒有使用過云
      云（見本院卷(一)第86 頁），於本院當庭諭知將扣案棒球
      帽、頭套、手套、手銬等物送往鑑定時，被告戊○○改稱
      伊沒有使用過，但是伊帶警員查扣時，有接觸過云云，被
      告丙○○陳稱伊有看過，但沒有使用過云云（均見本院卷
      (一)第215頁），迨前揭第1次鑑驗結果呈現並提示被告戊○○、丙○○，被告丙○○改稱：「之前我在小四那邊有看
      過，那時我有玩過，但沒有使用過，本來小四是建議去押
      己○○的時候要戴，但後來沒有戴，我們也沒有戴頭套」
      云云，被告戊○○復改稱：「這是小四之前拿給我們使用
      過，我們不知道那些東西是同一批東西」云云（均見本院
      卷(一)第283頁），而於前揭第2次鑑驗結果呈現並提示被告
      戊○○、丙○○，則未再表示意見（見本院卷(二)第94頁）
      。被告戊○○、丙○○第1次的「未使用過」說法與鑑定
      結果相左，被告戊○○第2次之「查扣時接觸」說法以及
      被告丙○○第2次的「玩過」說法，意謂曾以手接觸頭套
      可能殘留指紋，然與前揭DNA鑑定程序、方法（如檢體採
      集、比對方式）迥異，被告戊○○最後版本之「前案使用
      」說法，除與被告丙○○之第2次說法相左外，並與被告
      乙○○於本院審理中供承：伊因為有人靠進車子，伊認出
      是戊○○，所以才開中控鎖等情（見本院卷(一)第290頁）
      不符。是以，被告戊○○、丙○○上開所辯，前後彼此不
      一，顯係依附訴訟程序中陸續呈現之證據狀態對其有利與
      否而為調整辯解、矯飾之詞，不足採信，更加凸顯被告戊○○、丙○○陷入原以蒙面犯案方式圖脫免刑責之行徑遭
      訴訟程序及科學鑑驗方式突破之窘境。
    再查，證人丁○○指訴其為歹徒強取之提款卡遭盜領一節
      ，相關事證除如前(三)段所示外，卷附之線西郵局自動提款
      機監視錄影光碟，再經本院送請內政部警政署刑事警察局
      以動態影像單格畫面擷取分析法、使用Adobe Photoshop
      7.0軟體進行影像處理，擷取特定人物畫面影像，經放大
      及處理後，列印得高解析度彩色翻拍照片5張（詳本院卷
      附內政部警政署刑事警察局公文封），有該局96年3月2日
      刑鑑字第0960030205號鑑定書1份在卷可稽（見本院卷(一)
      第271頁），依該照片所示盜領人所戴帽子型式為一般棒
      球帽、色澤為黑色，與被告戊○○、丙○○為警查獲當時
      在車上所查扣之帽子1頂相符。而扣案之帽子，經本院依
      職權送往內政部警政署刑事警察局採集微物跡證與被告戊○○、丙○○之唾液檢體進行DNA型別鑑定，鑑定結果認
      為：「本案帽子前額處斑跡DNA與涉嫌人丙○○DNA-STR型
      別相同」，有該局96年2月16日刑醫字第0950019909號鑑
      驗書1份（見本院卷(一)第270頁背面）附卷可稽，是以扣案
      帽子確曾為被告丙○○戴於頭部使用無疑，而與證人丁○○指認遭盜領提款卡之情節及特徵相符。且該扣案帽子係
      於被告丙○○、戊○○查獲時所在車內查扣，證物與被告
      丙○○、戊○○所在極為接近，而查扣時間（依通訊監察
      譯文顯示查獲時間為95年8月23日上午2時3分，起訴書誤
      載為上午2時30分，併此敘明）距離盜領提款時間（95年8
      月20日上午8時45分）僅約不到3日，而高解析彩色翻拍照
      片上之盜領人身影與被告丙○○並無顯然不符，在在顯示
      扣案帽子與被告丙○○涉案程度有重要關連，是認被告丙○○確係持被害人丁○○提款卡前往提領款項之人。
    綜據前、、所述，證人丁○○指認之上開情節及特
      徵，有客觀的、直接的、積極的、科學的、符合邏輯的、
      重要關連的證據為憑，足佐證人丁○○指證被告戊○○、
      丙○○參與強盜犯行有高度精確性。參以證人丁○○於偵
      訊時證稱：戊○○是歹徒中之1人。戊○○的聲音非常特
      別，伊可以確定戊○○就是歹徒之一，因為戊○○有與伊
      聊天，在聊天時，他們同夥中有1人較胖之人想要非禮伊
      ，而戊○○說要幫伊，叫伊要配合。因為戊○○在幫伊拍
      光碟時，戊○○有讓伊眼睛張開，且戊○○的聲音較為低
      沉等語（參偵字第18933號卷(一)第121頁），益徵證人丁○○指認之精確性與上開證據相符。
    被告戊○○、丙○○雖辯稱當時係小四帶渠等前往查獲地
      點等候，小四有事先離開，戊○○當時在睡覺，未對丁○○恐嚇取財云云，然查，證人即查獲員警黃文夏於本院審
      理中結證稱：伊從電話監聽中得知被告戊○○、丙○○要
      去取款，查獲現場只有在查獲被告戊○○、丙○○的車上
      有人，也只有被告二人，附近其他車輛上沒有人；當時被
      告二人躲在車上準備要拿錢，從線上監聽得知被告二人要
      取款；員警行動當時，該車上沒有人離開，當時車上只有
      被告二人等語（見本院卷(二)第45頁）。證人即查獲員警詹
      欽忠於本院審理中結證稱：當時是因為機房反應，戊○○
      有恐嚇被害人丁○○，約在彰化縣和美鎮○○○○道附近
      交款，當時警方有三部車下去，伊坐的那部車下交流道時
      ，有發現到登記在乙○○名下的車子停在那邊，伊坐的那
      部車，就負責在附近監控那輛車，當時帶班的確定是那部
      車要來取款，警方就上前逮捕，當時車內有兩個人，就是
      被告丙○○坐在駕駛座，戊○○坐在後座，車子發動中，
      行動電話是放在後座戊○○座位的旁邊；從伊監控開始，
      沒有看到其他人從乙○○的車子離開，伊在上開乙○○車
      輛停放處的地點監控至少20分鐘，這中間，車子內的動靜
      可以看的到；警方有上線監聽戊○○、乙○○的電話，知
      道戊○○有使用這支電話，因為戊○○約被害人丁○○去
      取款，線上已經反應確定要去取款，警方才會開始行動準
      備抓人，當時行動後，看到戊○○坐在後座沒有幹什麼，
      也沒有看到他在睡覺，警方打開門，戊○○就看著警方，
      警方行動時，當時線上反映電話還在通話中等語（見本院
      卷(二)第51頁至第52頁）。是則，依現場監控、查獲本案員
      警所證上情，查獲現場除被告戊○○、丙○○人車俱在外
      ，附近其他車輛並無他人在場，過程中並未有其他人員自
      該查獲車輛下車或離開現場，其間被害人丁○○與取款人
      間之通話接續進行，直到查獲被告戊○○、丙○○後始行
      終止，有卷附通訊監察譯文（見警卷第112頁至第114頁）
      可按，被害人丁○○之通話、警察之查緝行動、監聽行動
      及被告戊○○、丙○○查獲當時情狀環環相扣，足認證人
      丁○○確係遭被告戊○○等人恐嚇若不交付金錢即無法取
      回其遭強拍之裸照及其簽立之本票，及於95年8月23日凌
      晨0時40分許至1時54分間依被告戊○○指示行駛中彰快速
      道路、中二高至和美交流道等路線，至彰化縣和美鎮OK便
      利商店前準備繳款。被告戊○○、丙○○辯稱小四先行離
      開、未恐嚇取財云云均無足採。
    又被告丙○○於偵查中陳稱：伊查獲當時在彰化縣中二高
      和美交流道與戊○○一起被警方查獲，是因為伊要與戊○○一起去找他的女朋友，且當時是在該處休息。（見偵字
      18933號卷(一)第26頁），顯與被告戊○○於偵查中陳稱：
      伊於案發當時是與丙○○研究要如何向己○○要200萬元
      ，是小四要去和美找朋友云云（見偵字18933號卷(一)第29
      頁）大相逕庭，嗣被告戊○○改陳：查獲前是小四去網咖
      找伊和丙○○云云（見偵字18933號卷(一)第119頁），經檢
      察官於偵查中訊問被告丙○○其是否曾於彰化市之網咖玩
      遊戲時，被告丙○○又明確答稱：「95年6、7月戊○○搬
      家後就沒有到彰化網咖」等語（見偵字18933號卷(一)第120
      頁），則被告二人供述互生扞格而有矛盾之處，又渠等對
      於本案案發時間不在場之事實，復未能提出確切證據供調
      查，亦無從以其片面之詞為何有利認定之基礎。況被告丙○○於甫遭逮捕後於檢察官第1次訊問時，陳稱內容初為
      ：查獲當時，伊要和戊○○一起去找他的女朋友，由伊開
      車，戊○○坐在後座，當時是在該處休息，渠等都在睡覺
      。當時車上除了伊和戊○○以外，沒有別人，小四沒有和
      渠等同車等語（見偵字18933號卷(一)第26頁、第30頁），
      嗣後始大幅變更說詞，而與被告戊○○為趨於接近之辯解
      。衡情被告丙○○於初遭逮捕時直接反應之說詞，應較其
      了解被告戊○○說詞後，有機會再重新思索編造推託之詞
      ，並將扣案物品暨犯罪責任全部推由「小四」一人承擔而
      為之陳述，更為可信，綽號小四之人迄未到案，此外，亦
      查無相關證據證明小四有參與犯罪事實二所示犯行，難認
      「小四」有與被告2人同車並參與犯罪事實二之犯行，被
      告戊○○、丙○○人所辯顯為推諉卸責之詞，不足採信。
    徵諸被害人丁○○前揭指證述，前後連貫且大致相符，證
      人丁○○於案發後當日隨即報案（見警卷第45頁），查獲
      時間（95年8月23日上午2時3分）距離案發時間（95年8月
      20日上午4時45分）僅約不到3日，證人丁○○指證時間與
      犯罪時間相隔時日短暫，記憶猶新，且其指證情節，復有
      前揭事證佐證，較諸被告戊○○、丙○○於偵審期間不斷
      修飾辯解前後不一之情狀，足認證人丁○○指證之憑信度
      有高度之確信。
    綜合研判上開證人丁○○正確指認可能性所考量之(1)證人
      目擊犯人之機會；(2)證人當時之注意程度；(3)證人對被告
      描述之精確性；(4)證人確信之程度；(5)犯罪時間與指證時
      間相隔時日等一切情狀，本院認定被告戊○○、丙○○確
      係參與犯罪事實二所示強盜等犯行之共犯無訛。
二、綜上，是認被告戊○○、丙○○如犯罪事實二所示之犯行，
    事證明確，應予依法論科。
肆、論罪科刑
一、合先敘明部分：
  (一)按刑法上強盜罪與恐嚇取財罪之區別，係以被告對被害人施
    用威嚇之程度為準，如其程度足以壓抑被害人之意思自由，
    至使不能抗拒而為財物之交付者，為強盜罪。反之，如其程
    度尚不足以壓抑被害人之意思自由，被害人並非不能抗拒，
    或未達於不能抗拒之程度，其交付財物與否，儘有自由斟酌
    之餘地者，僅應成立恐嚇取財罪，其既遂、未遂之標準，又
    以被害人是否因恐嚇而心生畏懼及已否交付財物為準（最高
    法院79年度臺上字第5023號判決意旨參照）；而強盜罪所施
    用之強暴、脅迫手段，祇須足以壓抑被害人之抗拒，使其喪
    失意思自由為已足，縱令被害人並無抗拒行為，仍於強盜罪
    之成立，不生影響（最高法院30年上字第3023號判例參照）
    。刑法強盜罪所稱之「至使不能抗拒」，只須行為人行為
    之性質及當時存在之具體情狀，可資抑制被害人抗拒者，即
    克相當，至被害人實際上有無抗拒，則非所問，亦即行為人
    所為之強暴、脅迫等不法行為，就當時之具體事實，予以客
    觀之判斷，足使被害人身體上或精神上達於不能或顯難抗拒
    之程度而言（最高法院94年度臺上字第2266號判決參照）。
  (二)次按強盜罪以強暴、脅迫等方法，致使不能抗拒為構成要件
    之一，當然含有妨害被害人自由之性質，故犯強盜罪而有妨
    害被害人之自由時，是否另論以妨害自由罪名，應就行為人
    之全部犯罪行為實施過程加以觀察。倘妨害自由行為時，強
    盜行為尚未著手實施，可依其情形認為妨害自由、強盜犯罪
    間具有方法結果之牽連關係（惟95年7月1日新修正之刑法業
    已刪除牽連犯之規定，併予敘明）；若強盜犯行業已著手實
    施，則所為強暴、脅迫等非法方法剝奪被害人行動自由行為
    ，應包括在強盜行為之內，無另行成立刑法第302條第1項之
    剝奪他人行動自由罪之餘地（最高法院91年度台上字第803
    號、92年度台上字第2184號判決要旨參照）。
  (三)復按以強暴、脅迫使人行無義務之事，如係使人交付財物，
    或藉以取得不法之利益，即應成立強盜罪名，不得論以刑法
    第304條之罪（最高法院28年上字第3853號判例要旨參照）
    。又犯強盜罪，於實施強暴行為之過程中致普通傷害者，除
    另有傷害故意應分別情形依總則數罪併罰處斷外，概認為施
    強暴之當然結果，不予另論傷害罪（最高法院24年11月19日
    總會決議參照）。
  (四)又按本票為設權證券，其權利之發生必須作成證券；本票亦
    屬有價證券，其權利之行使或處分必須占有該證券。是本票
    權利之發生、行使及處分既與證券之作成或占有具有不可分
    離之關係，自亦具有「物」之性質，而得為竊盜罪（刑法第
    320條第1項）、詐欺取財罪（刑法第339條第1項）、強盜取
    財罪（刑法第328條第1項）或恐嚇取財罪（刑法第346條第1
    項）等犯罪之客體，非僅單純之權利或財產上之利益。最高
    法院89年度台上字第3724號要旨參照。
  (五)又刑法上恐嚇取財罪之「恐嚇」，固係指以危害通知他人，
    使該人主觀上生畏怖心之行為，然此危害之通知，並非僅限
    於將來，其於現時以危害相加者，亦應包括在內。因是，恐
    嚇之手段，並無限制，其以言語、文字為之者無論矣，即使
    出之以強暴、脅迫，倘被害人尚有相當之意思自由，而在社
    會一般通念上，猶未達於不能抗拒之程度者，仍屬本罪所謂
    「恐嚇」之範疇。至於危害通知之方法，亦無限制，無論明
    示之言語、文字、動作或暗示之危害行為，苟已足使對方理
    解其意義之所在，並足以影響其意思之決定與行動自由者均
    屬之。故其與強盜之區別，端在所為之強暴、脅迫，其於社
    會一般通念上，是否足以抑制被害人之意思自由，至於不能
    抗拒，以為財物之交付為斷，倘其尚未達到此一程度，雖係
    意圖為自己不法之所有而出之以強暴﹑脅迫，亦僅應成立恐
    嚇取財罪（最高法院81年度臺上字第867號判決要旨參照）
    。
二、犯罪事實一部分：
  (一)查被害人己○○於案發凌晨2時許夜深人靜之際，突遭多位
    不明人士即被告戊○○等人攔車後，持疑似真槍之物強拉上
    車載往他處屋內，並遭渠等以頭罩、膠帶等物矇住眼睛，嗣
    遭渠等多人施加毆打致肋骨骨折、血胸等傷害、命脫光全身
    衣物、拍攝裸照、命其自慰、以橡皮筋彈射生殖器幾近凌虐
    ，被告戊○○等人之上開行為足資抑制被害人己○○之自由
    意志甚明，且被害人己○○當時孤身一人，面對上開情境，
    內心陷於極度恐懼之境，但求性命安在猶恐不及，若被害人
    己○○不從或予以抵抗，即甚有可能遭致更進一步之攻擊，
    顯見當時之客觀情形已讓被害人己○○達於不能抗拒之程度
    。是核被告3人夥同綽號「小四」之人之所為，均係犯強盜
    罪而有刑法第321條第1項第4款之結夥3人以上之情形，應均
    係犯刑法第330條第1項之加重強盜罪。
  (二)又強盜罪以強暴、脅迫等方法，致使不能抗拒為構成要件之
    一，當然含有妨害被害人自由之性質，故犯強盜罪而有妨害
    被害人之自由時，是否另論以妨害自由罪名，應就行為人之
    全部犯罪行為實施過程加以觀察，已如前述，本件被告等謀
    議在先，由被告乙○○要約己○○外出，被告戊○○獲悉位
    置後，於被告乙○○載至半途之際，由被告戊○○駕車搭載
    被告丙○○、小四等人攔車並持疑似真槍之物強押己○○上
    車載至他處，繼以施加毆打成傷、命脫光全身衣物、拍攝裸
    照、命其自慰、以橡皮筋彈射生殖器、以疑似真槍之物抵住
    頭部、強取財物、命簽本票得手，以此方式強取財物，過程
    中先以疑似真槍之物抵住被害人己○○腹部命其下車並強押
    上車，復以面罩、膠帶等物矇住其眼睛控制其行動自由，則
    於被告戊○○及丙○○等人於強押被害人己○○上車時，即
    以疑似真槍之物、戴上面罩、膠帶等強暴之方法控制被害人
    己○○之行動自由並致被害人己○○不能抗拒，自應可認係
    基於強盜之犯行之著手，是被告等雖於著手實施強盜行為後
    仍持續非法剝奪被害人己○○之行動自由長達13個小時許，
    惟依前開一之(二)段所揭最高法院判決意旨，其強盜犯行既業
    已著手實施，則其後續所為強暴、脅迫等非法方法剝奪被害
    人己○○行動自由之行為，即屬該強盜犯行之手段，應包括
    在強盜行為內，自不另成立妨害自由罪，是公訴人認被告等
    此部分應另成立刑法第302條第1項剝奪他人行動自由罪，容
    有誤會，附此敘明。至被害人己○○遭被告戊○○、丙○○
    等人毆打而受有如犯罪事實一所示之傷害，乃係渠等人施以
    強暴之當然結果，依前開一之(三)段所揭最高法院決議意旨，
    不另論傷害罪。另被告戊○○、丙○○等所為命脫光全身衣
    物、強拍裸照、命其自慰、以橡皮筋彈射生殖器等強制行為
    ，均屬強盜罪強暴、脅迫行為之一部分，依前開一之(三)段所
    揭最高法院判例意旨，亦不另論罪。
  (三)另核被告等其後以恐嚇散布裸照之方法，使被害人己○○交
    付財物，而未得逞之行為，查其等所為危害通知之方法，已
    足使對方理解其意義之所在，並足以影響其意思之決定與行
    動自由，然其等該部分所為尚未達足以抑制被害人之意思自
    由，至於不能抗拒之程度，依前開一之(五)段所揭最高法院判
    決意旨，均係犯刑法第346條第3項、第1項之恐嚇取財未遂
    罪。
  (四)又共同正犯之意思聯絡，原不以數人間直接發生者為限，即
    有間接之聯絡者，亦無礙於其為共同正犯之成立。共同正犯
    之成立，祇須具有犯意之聯絡，行為之分擔，既不問犯罪動
    機起於何人，亦不必每一階段犯行均經參與。故被告乙○○
    雖並未隨同被告戊○○、丙○○等人強行帶走被害人己○○
    及實際參與其後強暴、脅迫被害人己○○之犯行，然參諸本
    院前揭貳、一之(五)段關於被告乙○○之共犯認定所述，足徵
    被告乙○○與被告戊○○、丙○○及綽號「小四」之人間，
    就上開加重強盜、恐嚇取財未遂之犯行間，互有犯意之聯絡
    及行為之分擔，皆為共同正犯。被告3人已著手於恐嚇取財
    行為之實施，而未生取得財物之結果，為未遂犯，應依刑法
    第25條第2項之規定減輕其刑。
  (五)被告3人所犯上揭加重強盜罪與恐嚇取財未遂罪2罪間，犯意
    各別，行為互殊，均應予分論併罰。
三、犯罪事實欄二部分（本段所稱被告等均不包括被告乙○○）
    ：
  (一)查被害人丁○○於案發凌晨4時15分許天方未明人煙較少之
    際，突遭多位不明人士即被告戊○○、丙○○等人強押上車
    載往他處，並以膠帶、口罩等物矇住眼睛，復又遭手銬及繩
    子將雙手綁住，控制其行動自由，嗣遭強命脫光全身衣物，
    強拍裸照，被告戊○○等人之上開行為足資抑制被害人丁○○之自由意志甚明，且被害人丁○○當時孤身一人，復係一
    名女子，突遭多名男性挾持，面對上開情境，其間亦有歹徒
    其中一人欲對之非禮，其內心陷於極度恐懼之境，若被害人
    丁○○不從或予以抵抗，即甚有可能遭致更進一步之攻擊，
    顯見當時之客觀情形已讓被害人丁○○達於不能抗拒之程度
    。是核被告戊○○、丙○○夥同不詳真實年籍之成年男子2
    人之強盜被害人丁○○之財物，並迫使丁○○行無義務之供
    拍裸照，再以取得之丁○○之合作金庫提款卡冒用密碼輸入
    自動付款設備，提領他人款項等行為之所為，均係犯強盜罪
    而有刑法第321條第1項第4款之結夥3人以上之情形，應均係
    犯刑法第330條第1項之加重強盜罪、同法第339條之2第1項
    之以不正方法由自動付款設備取財罪。
  (二)又強盜罪以強暴、脅迫等方法，致使不能抗拒為構成要件之
    一，當然含有妨害被害人自由之性質，故犯強盜罪而有妨害
    被害人之自由時，是否另論以妨害自由罪名，應就行為人之
    全部犯罪行為實施過程加以觀察，已如前述，本件被告等人
    強押被害人丁○○上車載往他處，並以膠帶、口罩等物矇住
    眼睛，復又以手銬及繩子將其雙手綁住等手段而施強暴，控
    制其行動自由，嗣遭強命脫光全身衣物至全裸，強拍裸照等
    手段相脅，以此方式強取財物，過程中以膠帶、口罩等物矇
    住眼睛，嗣又以手銬及繩子將其雙手綁住，則於被告戊○○
    及丙○○等人於強押被害人丁○○上車載往他處時，即以上
    開強暴之方法控制被害人張瑞芳之行動自由並致被害人丁○○不能抗拒，自應可認係基於強盜之犯行之著手，是被告等
    雖於著手實施強盜行為後仍持續非法剝奪被害人丁○○之行
    動自由長達9個小時許，惟依前揭一之(二)段所示最高法院判
    決意旨，其強盜犯行既業已著手實施，則其後續所為強暴、
    脅迫等非法方法剝奪被害人丁○○行動自由之行為，即屬該
    強盜犯行之手段，應包括在強盜行為內，自不另成立妨害自
    由罪，是公訴人認被告等此部分應另成立刑法第302條第1項
    剝奪他人行動自由罪，容有誤會，附此敘明。另被告戊○○
    、丙○○等所為命脫光全身衣物、強拍裸照等強制行為，均
    屬強盜罪強暴、脅迫行為之一部分，依前開一之(三)段所揭最
    高法院判例意旨，不另論罪。
  (三)另核被告等其後以恐嚇散布裸照、換回本票之方法，命被害
    人丁○○交付財物，而未得逞之行為，查其等所為危害通知
    之方法，已足使對方理解其意義之所在，並足以影響其意思
    之決定與行動自由，然其等該部分所為尚未達足以抑制被害
    人之意思自由，至於不能抗拒之程度，依前開一之(五)段所揭
    最高法院判決意旨，均係犯刑法第346條第3項、第1項之恐
    嚇取財未遂罪。
  (四)又被告等先後多次違法利用自動付款設備提款行為，其時間
    、地點均甚為密切，顯係基於同一犯意為之，且各行為之獨
    立性極為薄弱，依社會一般健全觀念，難以強行分開，在刑
    法評價上，應視為數個舉動之接續實施，為接續犯，應僅論
    以一罪。
  (五)被告戊○○、丙○○及真實姓名年籍不詳之2名成年男子，
    就上開加重強盜、以不正方法由自動付款設備取財及恐嚇取
    財未遂之犯行間，互有犯意之聯絡及行為之分擔，皆為共同
    正犯。被告戊○○、丙○○2人已著手於恐嚇取財行為之實
    施，而未生取得財物之結果，為未遂犯，均應依刑法第25
    條第2項之規定減輕其刑。
  (六)又被告戊○○、丙○○2人所犯上揭加重強盜罪、以不正方
    法由自動付款設備取財與恐嚇取財未遂罪3罪間，犯意各別
    ，行為互殊，均應予分論併罰。
四、被告戊○○前於90年間，因偽造文書案件，經本院於91年1
    月22日，以90年度訴字第2726號判決判處有期徒刑6月確定
    ，甫於91年3月11日易科罰金執行完畢，有臺灣高等法院被
    告前案紀錄表及臺灣臺中地方法院檢察署刑案資料查註紀錄
    表各1份在卷可憑，其於前開有期徒刑執行完畢後5年內，故
    意再犯本件有期徒刑以上之各罪，為累犯，均應依刑法第47
    條第1項之規定分別加重其刑，並先加後減之。
五、爰審酌人性尊嚴之保護乃刑罰立論之正當性基礎之一，復係
    公認之普世價值，不容妄加侵害，被告3人不思上進，均年
    輕力壯，未以正當途徑獲取財物，竟圖謀以強盜財物貪取不
    法利益，以上開方式，強盜他人財物，分別造成被害人己○○、丁○○財產損失及精神上不可磨滅之創傷，嚴重影響社
    會治安，被告戊○○、丙○○二人隨機綁架女子洗劫財物之
    舉，更造成社會人心惶惶，而被告戊○○、丙○○對被害人
    於妨害自由期間所為命脫光衣物、強拍裸照、強逼自慰、以
    橡皮筋彈射生殖器等幾近凌虐之方式，陷被害人於極度恐懼
    之中，戕害人性尊嚴之甚，惡性重大，令人髮指，於法難容
    ，況慮及人人均有免於恐懼之自由，被告戊○○、丙○○屢
    經本院曉諭交出所拍攝之裸照，以杜被害人擔心日後遭散布
    之疑慮，被告等猶置若罔聞，造成被害人內心恐懼迄今無法
    消弭，今後仍處於恐懼當中，無以寬典，圖以裸照散布方式
    恐嚇被害人交付財物，行為乖張。被告等所強盜取得之財物
    、金錢雖非甚鉅，然本票金額價值分別高達1千萬元、2百萬
    元之譜，並審酌被告3人於犯罪事實一、二中所扮演之角色
    ，其中被告戊○○居於主導地位，惡性較重；被告丙○○因
    貪圖利益，竟甘於參與戊○○強盜犯行，殊無可取；被告乙○○配合將被害人己○○帶至案發現場，惟其並未實際對被
    害人己○○施以凌虐，情節較輕；暨衡酌渠等3人犯罪後除
    供述避重就輕外，猶飾詞否認犯行，毫無悔意，迄亦均未賠
    償被害人之損害，犯後態度不佳等一切情狀，分別量處如主
    文所示之刑，並均定其應執行之刑，以資懲儆。雖公訴人於
    起訴書中就其中被告乙○○部分具體求處有期徒刑10年，然
    本院審酌上情後，慮及其未與被告戊○○、丙○○在場對己○○施以凌虐、毆打成傷，強盜等犯行之行為分擔較輕，並
    對照其餘被告之量刑輕重，認以量處被告乙○○如主文所示
    之刑為適當，公訴人此部分所請稍嫌過重，併予敘明。
六、扣案如附表一、二所示之物，其中附表一編號3所示之棒球
    帽1頂、編號4所示之手機1支（含門號0000-000000號）及附
    表二編號1所示之頭套5只，固均經本院認係被告戊○○、丙○○持以供犯犯罪事實二所示犯行使用，然被告戊○○、丙○○否認為其等所有，辯稱是小四的云云，惟本院查無小四
    參與該部分犯行之事證，業如本院於前參、一之(四)、及
    段所述，不能證明確係小四所有，縱認為其所有，尚無證據
    證明其參與犯罪事實二之犯行，亦不能證明係被告戊○○、
    丙○○或其他共犯或何人所有，均非違禁物；至其他扣案物
    品，查無證據證明與本案犯罪事實有直接重要關連性或持供
    犯罪使用或係被告等或共犯所有，被告戊○○等復否認為其
    所有，亦均非違禁物；未扣案疑似真槍之物，未經查扣，不
    能證明係違禁物及被告等共犯所有，形體不明，為免執行困
    難，爰均不併予宣告沒收之。
據上論斷，應依刑事訴訟法第299條第1項前段，刑法第28條、第
330條第1項、第346條第3項、第1項、第339條之2第1項、第25條
、第47條第1項、第51條第5款，刑法施行法第1條之1，判決如主
文。
本案經檢察官甲○○到庭執行職務。
中　　華　　民　　國　　96　　年　　5 　　月　　30　　日
                  臺灣臺中地方法院刑事第五庭
                      審判長法  官  鍾堯航
                            法  官  巫淑芳
                            法  官  吳崇道
以上正本證明與原本無異。
如不服本判決，應於判決送達後10日內，向本院提出上訴狀，上
訴於臺灣高等法院臺中分院（須附繕本）。
　　　　　　　  　　　　　　書記官　黃舜民
中　　華　　民  　國　　96　　年　　5 　　月　　30　　日
附錄論罪科刑法條
刑法第330條：
犯強盜罪而有第321條第1項各款情形之一者，處7年以上有期徒
刑。
前項之未遂犯罰之。
刑法第346條：
意圖為自己或第3人不法之所有，以恐嚇使人將本人或第3人之物
交付者，處6月以上5年以下有期徒刑，得併科1千元以下罰金。
以前項方法得財產上不法之利益，或使第3人得之者，亦同。
前2項之未遂犯罰之。
刑法第339條之2：
意圖為自己或第3人不法之所有，以不正方法由自動付款設備取
得他人之物者，處3年以下有期徒刑、拘役或1萬元以下罰金。
以前項方法得財產上不法之利益或使第3人得之者，亦同。
附表一：
┌──────┬──────┬──────┐
│   編 號    │  證物名稱  │  數    量  │
├──────┼──────┼──────┤
│            │            │            │
│     1      │  木質球棒  │  1 支      │
│            │            │            │
├──────┼──────┼──────┤
│            │            │            │
│     2      │  木    棍  │  1 支      │
├──────┼──────┼──────┤
│            │  棒球帽    │            │
│     3      │（黑色camry │  1 頂      │
│            │  標章）    │            │
├──────┼──────┼──────┤
│            │ 三星e808手 │            │
│            │（序號：354 │            │
│     4      │000000000000│  1 支      │
│            │門號：      │            │
│            │0000-000000)│            │
├──────┼──────┼──────┤
│            │NOKIA 8800  │            │
│            │手機（序號：│  1 支      │
│     5      │000000000000│            │
│            │735；門號： │            │
│            │0000000000) │            │
├──────┼──────┼──────┤
│            │NOKIA 6100  │            │
│            │手機（序號：│  1 支      │
│     6      │000000000000│            │
│            │245；門號： │            │
│            │0000000000) │            │
└──────┴──────┴──────┘
附表二：
┌──────┬──────┬──────┐
│   編   號  │  證物名稱  │   數  量   │
├──────┼──────┼──────┤
│      1     │  頭    套  │    5  只   │
├──────┼──────┼──────┤
│      2     │  棉質手套  │    2  副   │
├──────┼──────┼──────┤
│      3     │   手銬     │    1  副   │
├──────┼──────┼──────┤
│      4     │   空白本票 │    2  本   │
├──────┼──────┼──────┤
│      5     │無線電對講機│    3  台   │
├──────┼──────┼──────┤
│      6     │  望遠鏡    │    1  具   │
├──────┼──────┼──────┤
│      7     │   掃頻器   │    1  具   │
├──────┼──────┼──────┤
│            │ nokia 6111 │            │
│            │ 手機（序號 │    1  支   │
│            │ ：00000000 │            │
│      8     │ 0000000；  │            │
│            │ 門號：     │            │
│            │ 0000000000 │            │
│            │）          │            │
├──────┼──────┼──────┤
│            │nokia 8800  │            │
│            │手機（序號：│            │
│            │000000000000│    1  支   │
│      9     │928；       │            │
│            │門號：      │            │
│            │0000000000）│            │
└──────┴──────┴──────┘
附表三（被告戊○○部分）：
┌──┬────┬──────────┬────────┐
│編號│犯罪行為│　 罪      名       │    宣告刑      │
│    │        │                    │                │
├──┼────┼──────────┼────────┤
│    │如犯罪事│意圖為自己不法之所有│處有期徒刑捌年捌│
│    │實欄一所│，結夥三人以上，以強│月。            │
│ 1  │示。    │暴、脅迫至使不能抗拒│                │
│    │        │，而取他人之物。    │                │
├──┼────┼──────────┼────────┤
│    │同上。  │共同意圖為自己不法之│處有期徒刑捌月。│
│ 2  │        │所有，以恐嚇使人將本│                │
│    │        │人之物交付，未遂。  │                │
├──┼────┼──────────┼────────┤
│    │如犯罪事│意圖為自己不法之所有│處有期徒刑捌年捌│
│ 3  │實欄二所│，結夥三人以上，以強│月。            │
│    │示。    │暴、脅迫至使不能抗拒│                │
│    │        │，而取他人之物。    │                │
├──┼────┼──────────┼────────┤
│    │同上。  │共同意圖為自己不法之│處有期徒刑肆月。│
│ 4  │        │所有，以不正方法由自│                │
│    │        │動付款設備取得他人之│                │
│    │        │物。                │                │
├──┼────┼──────────┼────────┤
│    │同上。  │共同意圖為自己不法之│處有期徒刑捌月。│
│ 5  │        │所有，以恐嚇使人將本│                │
│    │        │人之物交付，未遂。  │                │
└──┴────┴──────────┴────────┘
附表四：
┌──┬────┬──────────┬────────┐
│編號│犯罪行為│　 罪      名       │    宣告刑      │
│    │        │                    │                │
├──┼────┼──────────┼────────┤
│    │如犯罪事│意圖為自己不法之所有│處有期徒刑柒年捌│
│    │實欄一所│，結夥三人以上，以強│月。            │
│ 1  │示。    │暴、脅迫至使不能抗拒│                │
│    │        │，而取他人之物。    │                │
├──┼────┼──────────┼────────┤
│    │同上。  │共同意圖為自己不法之│處有期徒刑柒月。│
│ 2  │        │所有，以恐嚇使人將本│                │
│    │        │人之物交付，未遂。  │                │
├──┼────┼──────────┼────────┤
│    │如犯罪事│意圖為自己不法之所有│處有期徒刑柒年捌│
│ 3  │實欄二所│，結夥三人以上，以強│月。            │
│    │示。    │暴、脅迫至使不能抗拒│                │
│    │        │，而取他人之物。    │                │
├──┼────┼──────────┼────────┤
│    │同上。  │共同意圖為自己不法之│處有期徒刑參月。│
│ 4  │        │所有，以不正方法由自│                │
│    │        │動付款設備取得他人之│                │
│    │        │物。                │                │
├──┼────┼──────────┼────────┤
│    │同上。  │共同意圖為自己不法之│處有期徒刑柒月。│
│ 5  │        │所有，以恐嚇使人將本│                │
│    │        │人之物交付，未遂。  │                │
└──┴────┴──────────┴────────┘
附表五：
┌──┬────┬──────────┬────────┐
│編號│犯罪行為│　 罪      名       │    宣告刑      │
│    │        │                    │                │
├──┼────┼──────────┼────────┤
│    │如犯罪事│意圖為自己不法之所有│處有期徒刑柒年肆│
│    │實欄一所│，結夥三人以上，以強│月。            │
│ 1  │示。    │暴、脅迫至使不能抗拒│                │
│    │        │，而取他人之物。    │                │
├──┼────┼──────────┼────────┤
│    │同上。  │共同意圖為自己不法之│處有期徒刑陸月。│
│ 2  │        │所有，以恐嚇使人將本│                │
│    │        │人之物交付，未遂。  │                │
└──┴────┴──────────┴────────┘
